【裁判字號】    98,易,116
【裁判日期】    980421
【裁判案由】    詐欺
【裁判全文】
臺灣屏東地方法院刑事判決               98年度易字第116號
公  訴  人  臺灣屏東地方法院檢察署檢察官
被      告  甲○○
上列被告因詐欺案件，經檢察官提起公訴（97年度偵字第4764號
、第6224號），本院判決如下：
    主  文
甲○○幫助意圖為自己不法之所有，以詐術使人將本人之物交付
，處有期徒刑伍月，如易科罰金，以新臺幣壹仟元折算壹日。
    事  實
一、甲○○明知2 名不詳姓名成年男子蒐集提款卡及帳戶密碼之
    目的，係為供向他人詐欺取財時，做為取款之人頭帳戶以逃
    避查緝使用，竟基於幫助詐欺取財之犯意，於民國97年4 月
    初某日，在坐落屏東縣東港鎮○○路之「全家便利超商」前
    ，以每張新臺幣（下同）8,000 元之代價，將其妻巫惠蘭開
    設在東港郵局，局號000000-0號，帳號000000-0號（下稱(一)
    帳戶），及其自己分別開設於臺灣土地銀行潮州分行，帳號
    0000000000000 號（下稱(二)帳戶）、東港郵局，局號000000
    -0號，帳號000000-0號（下稱(三)帳戶）之提款卡連同密碼，
    提供該2 人，旋由渠等自行或推由有詐欺取財共同犯意聯絡
    之人，先於97年4 月7 日利用報紙刊登不實之信貸廣告，並
    向來電洽辦之賴建禾謊稱須先行匯款云云以為詐術，致賴建
    禾因陷於錯誤，於97年4 月10日上午8 時42分許，按指示將
    21,000元現金匯入上開(一)帳戶而受有損害；繼於97年4 月13
    日下午，假冒東森購物人員名義致電消費客戶張詠茹，以佯
    稱其購物明細不明云云為詐術，致張詠茹因陷於錯誤，先後
    按指示將30,000元、2,400 元匯入上開(二)帳戶而受有損害。
    嗣因賴建禾、張詠茹查覺有異而報警循線查獲。
二、案經張詠茹訴由基隆市政府警察局移送臺灣基隆地方法院檢
    察署檢察官呈由臺灣高等法院檢察署檢察長令轉，及賴建禾
    訴由屏東縣警察局東港分局報告臺灣屏東地方法院檢察署檢
    察官偵查起訴。
    理  由
一、證據審查部分：
  (一)按被告以外之人（含證人、鑑定人、告訴人、被害人、共同
    被告等）於審判外之陳述雖不符刑事訴訟法第159 條之1 至
    之4 等4 條之規定，而經當事人於審判程序同意作為證據，
    法院審酌該言詞陳述或書面陳述作成時之情況，認為適當者
    ，亦得為證據，刑事訴訟法第159 條之5 第1 項定有明文。
    其立法意旨在於傳聞證據未經當事人之反對詰問予以核實，
    原則上先予排除，惟若當事人已放棄反對詰問權，於審判程
    序中表明同意該等傳聞證據可作為證據；基於尊重當事人對
    傳聞證據之處分權，並充實證據資料以利真實發見，強化言
    詞辯論功能，使訴訟程序得以順暢進行，上開傳聞證據亦均
    具有證據能力。
  (二)本件公訴人提出證人賴建禾、張詠茹於警詢中所為陳述等證
    據方法，除經被告甲○○於本院行準備程序時明示同意採為
    證據，依其製作係警員在日常辦公所在之警局內依法詢問，
    詢畢並由受詢人審視記載內容後簽名以示與所述意旨相符，
    不當製作之可能性極低，應認為有證據能力。又卷附臺灣土
    地銀行潮州分行帳戶申請人基本資料、東港郵局帳戶申請人
    基本資料、郵政國內匯款執據、ATM 交易明細、郵局帳戶交
    易明細、存摺影本、行動電話通聯紀錄等物，除據被告甲○
    ○於本院審理時明示不爭執其證據能力，經本院審酌其文書
    之性質及存在狀態，均認為以得為證據為適當，應認為有證
    據能力。
二、前揭時地被告甲○○將其上開自己及妻子巫惠蘭名義開設帳
    戶之提款卡及提款密碼提供他人，並因而收得24,000元，旋
    賴建禾、張詠茹經人以前開手法詐騙而分別將前述款項匯入
    上開(一)、(二)兩帳戶並受有損害之事實，除據被告甲○○於警
    詢中及本院審理時供述在卷，並經證人即被害人賴建禾、張
    詠茹於警詢中證述綦詳，復有臺灣土地銀行潮州分行帳戶申
    請人基本資料、東港郵局帳戶申請人基本資料、郵政國內匯
    款執據、ATM 交易明細、郵局帳戶交易明細、存摺影本、行
    動電話通聯紀錄附卷可稽，堪信為真。訊據被告甲○○於警
    詢及本院審理時，雖矢口否認有幫助詐欺犯行，辯稱：伊因
    投資失利，積欠包括服務所在之東港區漁會等金融機構龐大
    債務而遭強制執行，按月扣薪，已告貸無門，乃按指示以每
    個帳戶可貸10,000元之條件，提供自己及配偶名下共3 筆帳
    戶之提款卡、密碼供擔保，經扣除利息等費用，共計取得24
    ,000 元 ，嗣並陸續以存入同時提供伊自己郵局帳戶（即上
    開(三)帳戶）之方式清償部分債務，對於該等帳戶遭人用為詐
    欺取款之人頭帳戶使用，事前並無認識云云，惟姑不論被告
    甲○○對其提供該等帳戶提款卡及密碼之用途，究係供擔保
    借款，抑或做為還款管道之用，說詞不一，已有可議；茲以
    其既自承曾數次向漁會等金融機構貸款，自己猶在漁會工作
    ，對於貸款及徵信擔保業務知之甚明，原無誤以為提供可由
    帳戶所有人隨時申請補發、變更之提款卡、密碼而能充借款
    擔保之理；遑論以相同之債權人、債務人間，就同時發生，
    金額僅區區30,000元之債務，竟須提供3 個帳戶做清償管道
    ，猶與一般事理大相逕庭。今查，政府因近年不法集團以電
    話向不特定人詐稱中獎、貸款、退稅、購物糾紛、擄人勒贖
    、信用卡遭盜用等方式，騙取被害人匯款或依指示操作自動
    櫃員機轉帳至預先取得供規避查緝人頭帳戶之詐騙行為猖獗
    ，不僅早已透過媒體、廣告大力宣導防範，並成立專責之反
    制、偵辦單位，就現代國人日常生活經常須接觸之自動櫃員
    機周圍及操作時顯示之畫面，亦無不以醒目之方式再三提醒
    ，行政院猶因而作成降低每日可轉帳金額上限等，限制人民
    以自動設備進行金融交易活動之重大政策，引起社會廣泛討
    論，被告甲○○乃56年5 月20日出生、受有專科畢業教育程
    度、並在漁會工作之人，自無不知之理，乃其空言辯稱就單
    純提供金融帳戶之提款卡及密碼，即能獲取每筆10,000元之
    貸款，主觀上對其中不法情事全無認識云云，顯與事理不符
    ，不足採信，其為謀取些許利益而將上開提款卡、密碼供他
    人做詐欺取財之人頭帳戶使用，堪予認定。本件被告犯罪事
    證已臻明確，應依法論科。
三、按以自己共同犯罪之意思，參與實施犯罪構成要件以外之行
    為，或以自己共同犯罪之意思，事先同謀，而由其中一部分
    人實施犯罪之行為者，為共同正犯，司法院大法官會議釋字
    第109 號著有解釋。查被告甲○○就上開2 名不詳姓名成年
    男子人實施詐欺犯罪行為，並無犯意聯絡或行為分擔，其以
    存摺、提款卡提供而予以詐欺犯行之助力者，亦非刑法詐欺
    罪之構成要件行為，是核被告甲○○所為，係刑法第30條第
    1 項前段、第339 條第1 項詐欺取財罪之幫助犯，應依同法
    第30條第2 項規定，按正犯之刑減輕之。又被告甲○○以一
    行為提供數帳戶，幫助正犯犯兩筆獨立之詐欺犯行，係以一
    行為而觸犯數罪名，侵害數法益，應依想像競合之例，從一
    情節較重者，即幫助詐欺正犯向張詠茹詐欺32,400元之犯行
    處斷。
四、爰審酌被告甲○○為56年5 月20日出生、受有專科畢業教育
    程度、並在漁會工作之人，有警詢年籍等資料附卷可參，並
    據其在本院審理時自陳在卷，前揭犯罪時已年逾不惑，前無
    因犯罪經法院判刑確定之紀錄，有臺灣高等法院被告前案紀
    錄表及臺灣屏東地方法院檢察署刑案資料查註紀錄表各1 份
    在卷可按，素行尚可，並考量其身為漁會職員，因投資失利
    積欠龐大債務致經濟拮据，竟不顧詐騙集團對於社會治安所
    造成嚴重危害，猶助長犯罪集團氣焰，擾亂社會安寧，對治
    安所生危害非輕，犯罪後於本院審理時復巧詞飾卸，依現有
    卷證，尚未見有何悔悟意思之犯後態度等一切情狀，量處如
    主文所示之刑，又審酌其年齡、職業、收入、社會地位等節
    ，並諭知易科罰金之折算標準如主文所示，以資儆懲。
據上論斷，應依刑事訴訟法第299 條第1 項前段，刑法第30條第
1 項前段、第2 項、第339 條第1 項、第55條、第41條第1 項前
段，刑法施行法第1 條之1 ，判決如主文。
本案經檢察官簡志祥到庭執行職務
中    華    民    國    98    年    4     月    21    日
              刑事第二庭  審判長法  官  黃國永
                                法  官  翁世容
                                法  官  陳松檀
以上正本證明與原本無異。
如不服本判決應於收受本判決後送達後10日內向本院提出上訴書
狀，其未敘述上訴理由者，並得於提起上訴後10日內向本院補提
理由書狀（均須按他造當事人之人數附繕本）「切勿逕送上級法
院」
中    華    民    國    98    年    4     月    21    日
                                書記官  黃佳惠
附錄本判決論罪之法條：
刑法第339條第1項
意圖為自己或他人不法之所有，以詐術使人將本人或第三人之物
交付者，處五年以下有期徒刑、拘役或科或併科一千元以下罰金
。


司法院資訊處製作；財團法人民間司法改革基金會備份。
